臺灣桃園地方法院刑事判決　　　　　　 94年度易緝字第114號
公　訴　人　 臺灣桃園地方法院檢察署檢察官
被　　　告　 乙○○ 49歲.
上列被告因詐欺案件，經檢察官提起公訴（九十三年度偵緝字第
二一四號），本院判決如下：
    主   文
乙○○無罪。
    理   由
一、本件公訴意旨略以：被告乙○○意圖為自己不法之所有，自
    民國九十二年六月間起，明知在外負債高達新臺幣（下同）
    七千萬元，已無力償還，仍隱匿資力，以開設公司需款孔急
    為由，分別向丁○○、戊○○（由丁○○輾轉商借）、甲○○○、丙○○等四人借款二百萬元、二百五十萬元、一百萬
    元及二百萬元，約定短期還款，使該四人陷於錯誤，丁○○
    於九十二年六月十七日，在桃園縣桃園市○○路泛亞商業銀
    行，戊○○於同年七月二十二日，在臺北縣鶯歌鎮○○路鶯
    歌鎮農會鳳鳴分會，甲○○○於同年八月十五日，在桃園縣
    桃園市○○路華南商業銀行，丙○○於同年八月十九日，在
    桃園縣桃園市○○○路安泰商業銀行，如數匯款交付後，悉
    未清償，案經丁○○、戊○○、甲○○○及丙○○提出告訴
    ，因認被告涉犯刑法第三百三十九條第一項之詐欺罪嫌等語
    。
二、按犯罪事實應依證據認定之，無證據不得推定其犯罪事實，
    又不能證明被告犯罪者，應諭知無罪之判決，刑事訴訟法第
    一百五十四條第二項、第三百零一條第一項分別定有明文。
    次按刑法第三百三十九條第一項詐欺罪之成立，以意圖為自
    己或第三人不法所有，以詐術使人將本人或第三人之物交付
    為要件。所謂以詐術使人交付，必須被詐欺人因其詐術而陷
    於錯誤，若其所用方法，不能認為詐術，亦不致使人陷於錯
    誤，即不構成該罪，最高法院著有四十六年臺上字第二六○
    號判例要旨可參。另按認定犯罪事實所憑之證據，雖不以直
    接證據為限，間接證據亦包括在內；然而無論直接或間接證
    據，其為訴訟上之證明，須於通常一般之人均不致有所懷疑
    ，而得確信其為真實之程度者，始得據為有罪之認定，倘其
    證明尚未達到此一程度，而有合理之懷疑存在時，事實審法
    院復已就其心證上理由予以闡述，敘明其如何無從為有罪之
    確信，因而為無罪之判決，尚不得任意指為違法，最高法院
    則著有七十六年臺上字第四九八六號判例要旨可參。又債務
    人於債之關係成立後，如有債務不履行之情形，在一般社會
    經驗上可能之原因甚多，苟無足以證明其債之關係發生時自
    始故意藉此從事財產犯罪之積極證據，根據刑事訴訟法第一
    百五十四條之規定，仍不得僅以債信違反之客觀事態，推定
    債務人自始有詐欺取財或詐欺得利之犯意。本件公訴意旨認
    被告涉犯上開詐欺罪嫌無非係以告訴人四人之指述、告訴人
    所提出之匯款憑條及被告簽發支票、退票理由單為主要論據
    。而訊之被告堅詞否認有何詐欺罪嫌，並以：伊確有於起訴
    書所載之時間、地點，向告訴人丁○○、甲○○○、丙○○
    等借得上開款項，至告訴人戊○○伊並不認識，伊係向丁○○借款，向告訴人所借款之目的非為清償其個人債務，乃係
    欲再轉借與他人以賺取差價及利息，告訴人對此知之甚詳，
    伊亦有給付利息與告訴人，嗣因伊轉借款項之人未依約償還
    ，伊因而無力清償予告訴人等語置辯。
三、本院經查：
  (一)被告確有於九十二年八月十五向告訴人甲○○○借款一百萬
    元，另於同年月十九日向丙○○借得二百萬元，並簽發支票
    一紙（支票號碼為ＮＣ0000000號，發票日期為九十
    二年八月二十二日，票面金額為二百萬元）予丙○○乙節，
    業據被告於本院審理時坦承不諱，核與告訴人甲○○○、丙○○指述相符，並有告訴人甲○○○所提出之華南商業銀行
    全行通收存款憑條副根影本及告訴人丙○○所提出之支票影
    本各一紙在卷足憑；另其亦有於九十二年六月間向告訴人丁○○商借款項，告訴人丁○○先於九十二年六月十七日匯款
    予被告二百萬元，告訴人丁○○復請其父戊○○於同年七月
    二十二日匯款二百五十萬元予被告乙節，亦據被告於本院審
    理時供承在卷，核與告訴人丁○○、戊○○指述相符，並有
    告訴人丁○○所提供被告簽發之支票影本一紙（號碼為ＫＣ
    0000000號發票日期為九十一年八月三十日票面金額
    為四百五十萬元）附卷可稽。而被告迄今尚未返還上開借款
    ，且交予告訴人丁○○及丙○○之支票屆期提示亦因存款不
    足而不獲付款等情，亦據被告供承在卷，並臺灣票據交換所
    桃園縣分所退票理由單二紙在卷足憑。
  (二)而就何以借款予被告乙節，告訴人丁○○答以：伊於九十一
    年間與被告認識，係朋友關係，先前即有多次借貸關係，被
    告於借款時均係表示要設立公司，錢幾天後就會進來，所以
    說她不是沒有錢，只是需要週轉，九十二年六月向伊借款時
    ，亦是如此表示，而先前借款被告多少會給一些利息，伊對
    被告有一定的信任在，所以才會借款等語，而告訴人丙○○
    則表示：伊與被告亦係朋友關係，於九十年間相識，借款時
    被告均係表示需錢週轉，而還款時被告亦會給付一定之利息
    ，伊這次會借錢給被告，是因為對她有一定的信任，而且被
    告會給伊一定之利息等語，告訴人甲○○○亦稱：伊係在九
    十一年間透過被告姊姊認識被告的，先前被告亦有向其借款
    ，但均有償還且給付利息，九十二年八月十五日被告係向其
    表示急需用錢，但未說明理由，伊之所以會借錢給被告，是
    因為她之前信用良好，且多少會給一點利息等語明確。是綜
    合告訴人丁○○、丙○○及甲○○○前揭所述可知，其等與
    被告相識已有一段時間，且先前與被告曾有多次金錢往來，
    被告信用良好，且於還款之際均會給付一定之利息，此次之
    所以會借款予被告，係本於先前與被告多次金錢交易之信任
    關係及認被告會給付一定之利息而為之，亦即其等之所以相
    信被告，並非被告有任何積極誇耀、消極隱飾其債信之情形
    ，而係因相信其自己之判斷之結果，並非被告對其施以詐術
    而然，是告訴人丁○○、丙○○及甲○○○自無任何陷於錯
    誤可言。
  (三)再者，告訴人戊○○與被告未曾謀面，其係因其女兒即告訴
    人丁○○方知被告此人，其女兒告知被告信用良好，先前其
    女兒有請伊借錢給被告，被告有還且有給利息，此次亦係因
    伊女兒告知被告急需用錢，伊認為被告信用良好方借款等語
    ，是被告自始至終均未曾與告訴人戊○○接觸，而告訴人戊○○之所以會匯款予被告，實係緣起於其女兒對於被告信用
    之保證方會借予之，是據此，自難認被告對告訴人戊○○有
    何施用詐術之舉。
  (四)至公訴人認被告所簽發交付予告訴人丁○○、丙○○之支票
    屆期提示均不獲付款，而推論被告於借款之初即係欲詐欺告
    訴人乙節：然訊之告訴人丁○○於檢察官偵查時稱：被告係
    於九十二年六月間所交付等語，而告訴人丙○○則稱：被告
    係於九十二年八月間交付該紙支票等語，惟依卷附華南商業
    銀行北桃園分行於九十三年七月九日以九三華北桃字第九三
    一七五號函所檢附被告支票存款帳戶存款往來明細表所示，
    該帳戶自九十二年六月起至同年八月為止仍陸續有交易之事
    實，該帳戶係迄同年九月十二日始被列為拒絕往來戶，是被
    告於交付上開支票予告訴人丁○○、丙○○之際，該支票帳
    戶之支出往來均無異狀，且亦非拒絕往來戶自明，雖告訴人
    丁○○、丙○○嗣提示被告所交付之支票，均遭以該帳戶存
    款不足而不獲付款，然此應僅屬單純債務不履行之問題，依
    首揭說明，於乏其他積極證據相佐之情況下，自不得僅因被
    告所簽發之支票，事後未獲兌現，即遽認被告於借款之初有
    詐欺之意圖。
四、綜上所述，公訴人指訴被告有詐欺犯行一節，經調查相關事
    證，綜合審認，尚難認被告於借款之際即有不法所有之意圖
    ，而被告向告訴人等調借款項，既係告訴人等本於個人信任
    而為之，被告並無何施用詐術情事，其所為尚與詐欺罪之構
    成要件有間，被告事後縱遲未能如期清償本件債務，亦難認
    其先前之借款行為係行使詐術，至被告事後未依約清償，或
    一再拖延清償期限，僅係借款後債務不履行之民事糾葛，與
    其於借款之初是否即有詐欺之犯行無涉，債權人若有未獲清
    償之情形，本應另循民事訴訟程序救濟，尚難僅以告訴人等
    之指訴，遽令被告負詐欺之罪責。
五、此外，復查無其他積極證據，足資證明被告確有公訴人所指
    之詐欺犯行，不能證明被告犯罪，揆諸前述最高法院判例意
    旨，及依「罪證有疑，利於被告」之證據法則，依法應諭知
    被告無罪之判決。
據上論斷，應依刑事訴訟法第三百零一條第一項，判決如主文。
中     華     民    國   九十四  年  十二  月   五    日
                      臺灣桃園地方法院刑事第十庭
                            審判長法  官 江德民
                                  法  官 許炎灶
                                  法  官 柯姿佐
以上正本證明與原本無異。
如不服本判決，應於判決送達後10日內向本院提出上訴狀（應附
繕本），上訴於臺灣高等法院。
    　　　　　　　　　　　　　　　書記官 張淑芬
中     華     民    國   九十四  年  十二  月   五    日
